【裁判字號】    98,交易,50
【裁判日期】    980526
【裁判案由】    過失致死等
【裁判全文】
臺灣雲林地方法院刑事判決              98年度交易字第50號
公  訴  人  臺灣雲林地方法院檢察署檢察官
被      告  甲○
上列被告因過失致死案件，經檢察官提起公訴（98年度偵字第62
1 號、第1576號），於本院準備程序進行中，被告就被訴事實為
有罪之陳述，經本院進行簡式審判程序，判決如下：
    主      文
甲○因過失致人於死，處有期徒刑陸月，如易科罰金，以新臺幣
壹仟元折算壹日。緩刑貳年。
    事實及理由
一、犯罪事實：
    甲○於民國97年12月7 日下午2 時許，駕駛車牌號碼1696-S
    X 號自用小客貨車欲前往釣魚，沿雲林縣麥寮鄉○○村○○
    道路，由西往東方向行駛，行經上開路段與不知名產業道路
    之無號誌交岔路口處時，甲○本應注意減速慢行，作隨時停
    車之準備，又應注意車前狀況，隨時採取必要之安全措施，
    依當時天候晴、日間有自然光線、為柏油路面狀態乾燥、路
    面狀況無缺陷、道路無其他障礙物、視距良好等情形，無不
    能注意之情事，適許金樁騎乘車牌號碼NES-451 號重機車搭
    載其妻乙○○○，沿雲林縣麥寮鄉海豐村上開不知名產業道
    路由北向南方向亦行經上揭交岔路口處時，亦未注意左方車
    應暫停讓右方車先行，兩車因而發生碰撞，致許金樁因頭部
    外傷，顱內出血經送醫後仍於翌日（8 日）上午11時10分許
    不治死亡（乙○○○受傷部分，不另為不受理為判決，如下
    述四所論）。甲○肇事後，向到場處理事故之雲林縣警察局
    交通隊臺西小隊員警陳明係肇事者，自首而接受裁判。
二、認定犯罪事實所憑證據及理由：
(一)、本案被告甲○所犯刑法第276 條第1 項過失致死罪，係死刑
    、無期徒刑、最輕本刑為3 年以上有期徒刑以外之罪，其於
    準備程序就前揭被訴事實為有罪之陳述，經法官告知簡式審
    判程序之旨，並聽取其與公訴人之意見後，本院裁定進行簡
    式審判程序，是本件之證據調查，依刑事訴訟法第273 條之
    2 規定，不受同法第159 條第1 項、第161 條之2 、第16 1
    條之3 、第163 條之1 及第164 條至第170 條規定之限制，
    合先敘明。
(二)、上開犯罪事實，業經告訴人乙○○○於警詢時指述綦詳，並
    有道路交通事故現場圖、道路交通事故調查報告表(一)及(二)、
    現場照片21張、雲林縣警察局鑑識課刑案現場勘察報告1 份
    、財團法人彰化基督教醫院非病死者司法相驗病歷摘要1 紙
    、臺灣雲林地方法院檢察署勘（相）驗筆錄、相驗屍體證明
    書、檢驗報告書各1 份在卷可稽。被告於本院審理時對上開
    犯罪事實坦白承認，核與上開證據資料相符，足認被告之自
    白與事實相符，應可採信。
(三)、按行車速度，依速限標誌或標線之規定，無速限標誌或標線
    者，應依下列規定：二、行經無號誌之交岔路口，應減速慢
    行，作隨時停車之準備；又汽車行駛時，駕駛人應注意車前
    狀況，並隨時採取必要之安全措施，道路交通安全規則第93
    條第1 項第2 款，第94條第3 項訂有明文。被告駕車時本應
    注意及此，依道路交通事故調查報告表(一)所載，本件肇事時
    、地之天候、路況皆良好，依當時情況被告應無不能注意情
    事，被告竟疏未注意及此，導致兩車碰撞，致被害人死亡，
    被告對此顯有過失。又被害人因本案車禍，受有頭部外傷，
    引發顱內出血，經送醫急救後於上開時間不治死亡等情，有
    臺灣雲林地方法院檢察署97年12月9 日97相字第617 號相驗
    屍體證明書1 份在卷可考，堪認被害人之死亡與被告之過失
    間，有因果關係。被告於本院審理時雖一度辯稱：開到十字
    路口時，因左手邊有1 道矮牆，所以沒看到云云，然而，如
    現場照片編號19所示，上開矮牆高度約略為三分之二的一般
    成年人高，且未圍繞全部交岔路口，被告果若小心謹慎駕車
    至此，並非全然無注意之可能，被告所辯之詞，與事實相違
    ，無法據此為被告有利之認定，附此指明。
(四)、本案事證明確，被告犯行堪以認定，應予依法論科。
三、論罪科刑之理由：
(一)、核被告所為，係犯刑法第276 條第1 項之過失致死罪。
(二)、被告於本案事故發生後，偵查機關尚不知孰為犯罪嫌疑人前
    ，即在雲林縣警察局臺西分局交通小隊員警到案發現場處理
    時，在場承認為肇事人，告知事故經過，而自首接受裁判，
    有雲林縣警察局臺西分局道路交通事故肇事人自首情形紀錄
    表附卷可佐，已合於刑法第62條前段自首之規定，爰予減輕
    其刑。
(三)、爰審酌被告應注意行車狀況且遵守交通規則，卻因一時輕忽
    而肇事，導致被害人死亡，造成被害人全家蒙受難以承受之
    痛苦與遺憾，然被告於案發之初自首接受裁判，且犯後與被
    害人家屬達成民事損害賠償之和解，已如數支付新臺幣（下
    同）3,770,000 元（被害人死亡部分之賠償金額），有雲林
    縣麥寮鄉97年12月23日97年民調字第291 號調解書在卷足考
    ，並於犯後坦承犯行，已有悔意及其家庭、智識等一切情狀
    ，量處如主文所示之刑，並諭知易科罰金之折算標準。
(四)、被告未曾因故意犯罪受有期徒刑以上刑之宣告，有臺灣高等
    法院被告前案紀錄表1 份在卷可按，其因一時失慮，致罹刑
    章，事後已坦承犯行，且與被害人家屬達成和解，並已如數
    支付賠償款項等情，有如前述，經此教訓，當知警惕，信無
    再犯之虞，本院因認對其所宣告之刑以暫不執行為適當，是
    爰併予宣告緩刑期間如主文所示，以勵自新。
四、不另為不受理之諭知部分：
(一)、公訴意旨略以：甲○於上開時、地，駕駛車牌號碼1696-SX
    號自用小客貨車欲前往釣魚，本應注意減速慢行，作隨時停
    車之準備，又應注意車前狀況，隨時採取必要之安全措施，
    依當時天候晴、日間有自然光線、為柏油路面狀態乾燥、路
    面狀況無缺陷、道路無其他障礙物、視距良好等情形，無不
    能注意之情事，適許金樁騎乘前揭重機車搭載其妻即告訴人
    乙○○○，沿雲林縣麥寮鄉海豐村上開不知名產業道路由北
    向南方向亦行經上揭交岔路口處時，亦未注意左方車應暫停
    讓右方車先行，兩車因而發生碰撞，告訴人乙○○○則受有
    頭部外傷併頭皮血腫、右手擦傷、右臀挫傷及瘀青之傷害（
    許金樁過失致死部分，認定有罪如上所述）。因認被告就此
    部分涉犯刑法第284 條第1 項前段過失傷害罪嫌。
(二)、按告訴乃論之罪，告訴人於第一審辯論終結前，得撤回其告
    訴；又告訴經撤回者，法院應諭知不受理之判決，刑事訴訟
    法第238 條第1 項、第303 條第3 款分別定有明文。
(三)、經查，本案檢察官認被告就此部分係觸犯刑法第284 條第1
    項前段之罪，依同法第287 條前段之規定，須告訴乃論。茲
    據告訴人乙○○○具狀撤回本案告訴，有刑事撤回狀及雲林
    縣麥寮鄉97年12月23日97年民調字第291 號調解書各1 紙在
    卷可考，揆諸前揭規定，本應諭知不受理之判決，然檢察官
    認此部分與前開過失致死有罪部分，具有想像競合犯之裁判
    上一罪關係，爰不另為不受理之諭知。
五、應適用之法律：
    刑事訴訟法第273 條之1 第1 項、第299 條第1 項前段，刑
    法第276 條第1 項、第62條前段、第41條第1 項前段、第74
    條第1 項第1 款，刑法施行法第1 條之1 第1 項、第2 項前
    段。
本案經檢察官吳淑娟到庭執行職務。
中    華    民    國    98    年    5     月    26    日
                  交通法庭  法  官  藍家偉
以上正本證明與原本無異。
如不服本判決應於收受送達後10日內向本院提出上訴書狀，並應
敘述具體理由；其未敘述上訴理由者，應於上訴期間屆滿後20日
內向本院補提理由書（均須按他造當事人之人數附繕本）「切勿
逕送上級法院」。
                            書記官  王雪招
中    華    民    國    98    年    5     月    26    日
附錄本案論罪科刑法條全文：
刑法第276 條：
因過失致人於死者，處2 年以下有期徒刑、拘役或2 千元以下罰
金。
從事業務之人，因業務上之過失犯前項之罪者，處5 年以下有期
徒刑或拘役，得併科3 千元以下罰金。


司法院資訊處製作；財團法人民間司法改革基金會備份。
